臺灣高等法院刑事判決
109年度上易字第1282號
上  訴  人  劉慶彬
即  被  告          


選任辯護人  陳水聰  律師
            廖柏豪  律師
上列上訴人因妨害名譽案件，不服臺灣新北地方法院109年度易
字第293號，中華民國109年6月8日第一審判決（起訴案號：臺灣
新北地方檢察署108年度偵字第37000號）提起上訴，判決如下：
    主  文
上訴駁回。
劉慶彬緩刑貳年。
    理  由
一、本院審理結果，認原審以被告劉慶彬犯公然侮辱罪，處拘役
    10日，如易科罰金，以新臺幣1千元折算1日，認事用法均無
    不當，應予維持，並引用附件原判決記載之犯罪事實、證據
    及理由。
二、上訴內容略以：單純消極發洩情緒而出言：「王八蛋」並無
    特別針對告訴人。此等言語未減損或貶抑告訴人地位評價或
    人格。查詢相類判決均認「王八蛋」並不構成公然侮辱罪。
三、駁回上訴維持原判決之理由：
（一）被告在不特定多數人得以共見共聞之路邊騎樓，對告訴人
      出言：「王八蛋」構成公然侮辱罪，已經原判決第2至3頁
      詳細論述。人同此心，心同此理。法庭上，法官若對不聽
      從訴訟指揮之被告、告訴人或證人，出言「王八蛋」。此
      等言語的對象，豈可能認為法官只是單純消極發洩情緒，
      不構成公然侮辱罪。
（二）另案行為事實、證據呈現，差之毫釐、失之千里，不能與
      本案等同挪用。並且他案裁判，屬於法院就各個案件依調
      查證據結果，本於心證而為的事實上法律判斷，並無拘束
      其他裁判的效力，不足為被告有利認定。　　　
（三）被告未曾因故意犯罪受有期徒刑以上刑之宣告，有本院被
      告前案紀錄表可憑。原審判處被告拘役10日，如易科罰金
      ，以新臺幣（下同）1千元折算1日，究其實質，對於國庫
      收入並無助益；參酌行為當時，並非純然被告片面侵害告
      訴人，對於已逾60耳順之齡的被告，與其令被告繳納1萬
      元，無寧給予對其往後言行賦以警惕約制。被告既無犯罪
      前案紀錄，法律當予第一次違犯法禁之人，一次自新機會
      。因認被告經此偵審程序，應知所警惕，所宣告之刑以暫
      不執行為適當，併宣告緩刑如主文。
據上論斷，依刑事訴訟法第373條、第368條，刑法第74條第1項
第1款，判決如主文。
本案經檢察官彭毓婷提起公訴，檢察官侯名皇到庭執行職務。
中　　華　　民　　國　　109 　年　　9 　　月　　2 　　日
　　　　　　　　　    刑事第二庭審判長法　官  周盈文
　　　　　　　　　　　　　　　　      法　官  錢建榮
  　　　　　　　　　　　　　　　      法　官  郭豫珍
以上正本證明與原本無異。
不得上訴。
                                      書記官  葉書豪
中　　華　　民　　國　　109 　年　　9 　　月　　2 　　日
附件：原判決
臺灣新北地方法院刑事判決　　　　　　109 年度易字第293 號
公　訴　人　臺灣新北地方檢察署檢察官
被　　　告　劉慶彬　男　63歲（民國00年0月00日生）
                    身分證統一編號：Z000000000號
                    住○○市○○區○○路000巷0號
                    居新北市○○區○○路00巷0號4樓
上列被告因妨害名譽案件，經檢察官提起公訴（108 年度偵字第
37000 號），本院判決如下：
    主  文
劉慶彬公然侮辱人，處拘役拾日，如易科罰金，以新臺幣壹仟元
折算壹日。
    事  實
一、劉慶彬居住在新北市○○區○○路00巷0 號4 樓，陳秀盈則居住
    在同址3 樓，雙方因噪音問題，相處已有不睦。於民國108 
    年8 月13日20時45分許，其等在新北市○○區○○路00巷00號前
    之不特定多數人得共見共聞之場所，等候垃圾車前來時，陳
    秀盈質問劉慶彬於同日凌晨5 時許敲打其住家地板而發出噪
    音之事宜，雙方因而發生爭執，詎劉慶彬竟基於公然侮辱之
    犯意，在上開不特定人多數人得共見共聞之公開場所，以「
    王八蛋」一語辱罵陳秀盈，足以貶損陳秀盈之名譽及社會評
    價。
二、案經陳秀盈訴由新北市政府警察局新莊分局報告臺灣新北地
    方檢察署（下稱新北檢）檢察官偵查起訴。
    理  由
壹、程序方面：
一、按被告以外之人於審判外之陳述，雖不符同法第159 條之1
    至第159 條之4 之規定，但經當事人於審判程序同意作為證
    據，法院審酌該言詞陳述或書面陳述作成時之情況，認為適
    當者，亦得為證據；當事人、代理人或辯護人於法院調查證
    據時，知有第159 條第1 項不得為證據之情形，而未於言詞
    辯論終結前聲明異議者，視為有前項之同意。刑事訴訟法第
    159 條之5 有明文規定。本案所引用之被告以外之人於審判
    外之陳述，雖為傳聞證據，惟檢察官、被告劉慶彬於本院準
    備程序中並未爭執該等陳述之證據能力（見本院卷第35頁）
    ，且迄至言詞辯論終結前亦未再聲明異議，本院審酌上開證
    據資料製作時之情況，尚查無違法不當及證明力明顯過低之
    瑕疵，亦認為以之作為證據應屬適當，依刑事訴訟法第159
    條之5 規定，認前揭證據資料有證據能力。
二、本件認定事實引用之卷內非供述證據，並無證據證明係公務
    員違背法定程序取得，依刑事訴訟法第158 條之4 規定反面
    解釋，均有證據能力。
貳、實體方面：
一、認定事實所憑之證據及理由：訊據被告固坦承其於上開時、
    地，有與告訴人陳秀盈因噪音問題發生爭執，因而口出「王
    八蛋」一語之事實，惟矢口否認有何公然侮辱之犯行，辯稱
    ：我沒有指名道姓，我是轉身離開的時候講的，沒有針對告
    訴人，因為長期這樣，我只是消極發洩情緒，沒有惡意，我
    在朋友、家庭間也都會這樣講云云（見本院卷第34、52頁）
    。經查：上揭犯罪事實，業據告訴人於警詢時及偵查中指訴
    綦詳，被告亦坦承有口出前揭話語之事實，並有現場錄影畫
    面擷圖、監視器畫面擷圖共2張、新北檢勘驗筆錄1 份附卷
    可查（見偵查卷第17頁、第43至44頁），堪已認定。被告固
    以前揭情詞置辯，然按刑法上之公然侮辱罪，係指侮辱他人
    ，且該侮辱行為係公然為之始可成立，所謂「公然」，係指
    不特定多數人得以共見共聞之狀態，不以實際上果已共見共
    聞為必要；所謂「侮辱」，係以使人難堪為目的，以言語、
    文字、圖畫或動作，表示不屑輕蔑或攻擊之意思，足以對於
    個人在社會上所保持之人格及地位，達貶損其評價之程度而
    言。查本案被告於上揭時間，在不特定多數人得以共見共聞
    之馬路邊騎樓內，對告訴人辱罵「王八蛋」，而「王八蛋」
    係粗俗言語，倘係對人直接謾罵之狀況下說出，自有輕蔑、
    使人難堪之意思，客觀上已足使受罵者感到難堪與屈辱。況
    查被告辱罵之緣由，係雙方因噪音問題而起爭執，為被告所
    不爭執（見偵查卷第7 頁），亦核與證人即告訴人於警詢及
    偵訊之證述相符（見偵查卷第11至13頁、第32至33頁），並
    有新北檢勘驗筆錄1 份在卷可查（見偵查卷第43至44頁），
    足徵被告乃因與告訴人發生口角爭執，故以前揭用語回應告
    訴人。而「王八蛋」並非屬於理性討論之際所使用之語言，
    亦與任何具體事實無涉，核屬一般市井穢語，客觀上足以使
    受罵者感到難堪與屈辱，且被告與告訴人僅因嫌隙即以上開
    言語辱罵告訴人，依當時之客觀情境及依一般社會通念，實
    已貶損告訴人之人性尊嚴，並使告訴人感到難堪與屈辱，堪
    認被告當時係為發洩不滿情緒，逕以該詞辱罵告訴人，並無
    何自辯或釐清事實之意，難謂係單純之發語詞，聽聞者亦明
    顯可感受陳述人情緒激動、憤怒，自屬攻擊他人人格之言詞
    ，而非口頭禪可相比擬，自足以貶損告訴人之名譽及尊嚴評
    價，當無疑義。準此，被告以前揭情詞空言否認本案犯行，
    要無可採。被告上開犯行，堪予認定，自應依法論罪科刑。
二、論罪科刑：
  ㈠本案被告行為後，刑法第309 條第1 項業於108 年12月25日
    經總統公布修正，同年月27日施行，惟查修正後之規定係依
    刑法施行法第1 條之1 第2 項本文規定將罰金提高30倍，亦
    即將原本修正前規定之銀元3 百元（經折算為新臺幣9 千元
    〉，明文修正為新臺幣9 千元，是本次修正之結果不生有利
    或不利於行為人之情形，自非法律變更，不生新舊法比較之
    問題，而應依一般法律適用原則，逕行適用裁判時法。
  ㈡核被告所為，係犯刑法第309 條第1 項之公然侮辱罪。
  ㈢爰以行為人之責任為基礎，審酌被告與告訴人素來因噪音問
    題而相處不睦，然未能以冷靜理性之方式處理糾紛，而於多
    數人在場之公共空間辱罵告訴人，缺乏尊重他人名譽之法治
    觀念，所為實非可取，兼衡被告未有其他犯罪紀錄之素行，
    有臺灣高等法院被告前案紀錄表1 份存卷可參、告訴人受害
    程度，及被告自述其教育程度為大學畢業、已退休、家庭經
    濟普通之生活狀況（見本院卷第53頁），暨其否認犯行，迄
    未與告訴人達成和解，賠償告訴人所受損害之犯後態度等一
    切情狀，量處如主文所示之刑，併諭知如易科罰金之折算標
    準。
據上論斷，應依刑事訴訟法第299 條第1 項前段，刑法第309 條
第1 項、第41條第1 項前段，刑法施行法第1 條之1 第1 項，判
決如主文。
本案經檢察官彭毓婷偵查起訴，由檢察官陳亭君到庭執行公訴。
中　　華　　民　　國　 109　　年　　6 　　月　　8 　　日
                  刑事第七庭  法  官  詹蕙嘉
上列正本證明與原本無異。
如不服本判決，應於送達後20日內敘明上訴理由，向本院提出上
訴狀，上訴於本院第二審合議庭（應附繕本）。其未敘述上訴理
由者，應於上訴期間屆滿後20日內向本院補提理由書「切勿逕送
上級法院」。
                              書記官  陳映孜
中　　華　　民　　國　 109　　年　　6 　　月　　9 　　日
附錄本案論罪科刑法條全文：
刑法第309條
公然侮辱人者，處拘役或 9 千元以下罰金。
以強暴犯前項之罪者，處1 年以下有期徒刑、拘役或1 萬5 千元
以下罰金。